【裁判字號】    97,訴,563
【裁判日期】    970331
【裁判案由】    毒品危害防制條例
【裁判全文】
臺灣板橋地方法院刑事判決               97年度訴字第563號
公  訴  人  臺灣板橋地方法院檢察署檢察官
被      告  甲○○
上列被告因違反毒品危害防制條例案件，經檢察官提起公訴（97
年度毒偵字第312 號），被告於準備程序中對被訴之事實為有罪
陳述，本院合議庭裁定由受命法官獨任行簡式審判程序，並判決
如下：
    主    文
甲○○施用第一級毒品，累犯，處有期徒刑捌月；扣案殘留海洛
因之注射針筒壹支（殘渣量微無法秤重，且殘渣已與注射針筒無
從析離）沒收銷燬之。
    事    實
一、甲○○有過失致死、竊盜等前科，民國91年間，因施用第二
    級毒品案件，經本院以91年度毒聲字第961 號裁定送勒戒處
    所觀察、勒戒後，認無繼續施用毒品傾向，於91年4 月30日
    觀察勒戒執行完畢釋放，併經臺灣板橋地方法院檢察署檢察
    官以91年度毒偵字第933 號為不起訴處分確定；復於94年間
    ，因施用第二級毒級案件，經本院以94年度簡字第4870號判
    決判處有期徒刑3 月確定，95年5 月10日易科罰金執行完畢
    出監（據此，本件構成累犯），詎甲○○猶不知悔改，明知
    海洛因係毒品危害防制條例第2 條第2 項第1 款所定之第一
    級毒品，不得非法持有、施用，仍於91年4 月30日觀察勒戒
    執行完畢釋放後5 年內之94年間，因施用第二級毒級案件，
    經本院以前揭94年度簡字第4870號判決判處有期徒刑3 月確
    定；竟又基於施用第一級毒品海洛因之犯意，於96年12月24
    日中午，在台北縣中和市員山公園廁所內，以將海洛因摻水
    置於針筒內注射身體之方式，施用第一級毒品海洛因1 次，
    嗣於翌日14時50分許，為警於臺北縣中和市○○路398 巷口
    盤檢時查獲，並扣得其所有，供本件施用海洛因犯行所用之
    內含海洛因殘渣注射針筒1 支，甲○○且同意接受員警採尿
    ，其尿液檢體送驗後呈嗎啡陽性反應。
二、案經臺北縣市政府警察局中山分局報告臺灣板橋地方法院檢
    察署檢察官偵查後起訴。
    理  由
一、認定犯罪事實所憑之證據及理由：
(一)、訊據被告對其在上揭時間、地點施用第一級毒品海洛因之事
    實，於本院審理中自白不諱，而其為警查獲時，同意接受員
    警採尿，經警將所採集尿液檢體送驗後，其尿液檢體呈嗎啡
    陽性反應乙節，亦有臺灣尖端先進生技醫藥股份有限公司97
    年1 月4 日出具之濫用藥物尿液檢驗報告、臺北市政府警察
    局偵辦毒品案件尿檢體委驗單等附卷足憑（見偵查卷第38、
    40頁）；又為警查扣之被告所有注射針筒1 支，確有第一級
    毒品海洛因殘留，亦有臺北市政府警察局中山分局查獲涉嫌
    毒品危害防制條例初步鑑驗報告書在卷可稽（見偵查卷第16
    頁），俱徵被告前開自白應與事實相符，可以採信。
(二)、按毒品危害防制條例第23條之修正理由略為：受觀察、勒戒
    人或受強制戒治執行完畢釋放後5 年內再犯者，其再犯率甚
    高，原據以實施之觀察、勒戒及強制戒治既已無法收取其實
    效，爰施以刑事處遇…」。依上揭立法理由觀之，修正毒品
    危害防制條例就施用毒品者，祇於「初犯」及「5 年後再犯
    」2 種情形，有其追訴條件之限制，即須於初犯經觀察、勒
    戒或強制戒治釋放後，5 年內均無施用毒品之行為，始能認
    其前所實施之觀察、勒戒或強制戒治已足遮斷毒癮，而得於
    5 年後再犯時，再予適用初犯之規定，重行觀察、勒戒等程
    序。倘5 年內已經再犯，被依法追訴處罰，縱其第3 次（或
    第3 次以上）施用毒品之時間在初犯釋放5 年以後，即與「
    5 年後再犯」之情形有別；且因已於「5 年內再犯」，顯見
    其再犯率甚高，原實施觀察、勒戒或強制戒治，已無法收其
    實效，而無5 年戒斷期之存在，自無再經觀察、勒戒及強制
    戒治之必要，應得逕行追訴處罰。最高法院95年度臺非字第
    59號、95年度臺非字第65號判決意旨可供參照。據此，被告
    前於91年間，因施用第二級毒品案件，經本院以91年度毒聲
    字第961 號裁定送勒戒處所觀察、勒戒後，認無繼續施用毒
    品傾向，於91年4 月30日觀察勒戒執行完畢釋放，併經臺灣
    板橋地方法院檢察署檢察官以91年度毒偵字第933 號為不起
    訴處分確定；復於94年間，因施用第二級毒級案件，經本院
    以94年度簡字第4870號判決判處有期徒刑3 月確定，95年5
    月10日易科罰金執行完畢出監等情，有本院94年度簡字第48
    70號判決及臺灣高等法院被告前案紀錄表等在卷可稽，是雖
    被告前受觀察勒戒執行完畢之日距為本案施用毒品犯行時已
    相隔5 年以上，然其於91年4 月30日觀察勒戒期滿後，5 年
    以內之94年間，又因施用第二級毒品犯行，由本院以前開94
    年度簡字第4870號判決判處罪刑確定，且其本件施用毒品犯
    行，距離前次施用毒品犯行時間亦未逾5 年，顯見被告之再
    犯率甚高，原實施觀察勒戒，已無法收其實效，而無5 年戒
    斷期之存在，其本件施用毒品犯行自無再經觀察勒戒、強制
    戒治之必要，應逕予論罪科刑；綜上，本件事證已明，被告
    犯行堪以認定。
二、應適用之法律、科刑審酌事由及沒收物之處理：
(一)、核被告施用海洛因之行為，係犯毒品危害防制條例第10條第
    1 項之施用第一級毒品罪；其施用前、後持有第一級毒品海
    洛因之低度行為，均為其施用之高度行為所吸收，不另論罪
    ；又被告於94年間，因施用第二級毒級案件，經本院以前揭
    94年度簡字第4870號判決判處有期徒刑3 月確定，95年5 月
    10日易科罰金執行完畢等情，有臺灣高等法院被告前案紀錄
    表附卷可參，是其於有期徒刑執行完畢後5 年以內，故意再
    犯本件有期徒刑以上之罪，為累犯，就其前開所犯之罪，應
    依刑法第47條第1 項規定，加重其刑。
(二)、茲審酌被告素行、智識程度、犯罪動機、目的、手段、前已
    因施用毒品犯行，經執行觀察勒戒、刑罰執行，仍再為本件
    犯行，顯未知所戒慎，暨其施用毒品行為對於自身及社會所
    造成之危害程度非輕，然犯後坦承犯行，態度尚佳等一切情
    狀，就其前開所犯之罪，量處如主文所示之刑，以示儆懲。
    又被告本件犯罪時間係96年12月24日，核與中華民國96年罪
    犯減刑條例第2 條所規定之犯罪須在96年4 月24日以前者，
    始得依該條例減刑之規定不符，則被告本案犯行既與減刑之
    要件不合，自不得減刑，併此指明。
(三)、扣案注射針筒1 支，經鑑定後確有第一級毒品海洛因殘留，
    有前揭初步鑑驗報告書可憑，因注射針筒上殘留之海洛因與
    該只注射針筒，二者在物理上已無法分離，均應依毒品危害
    防制條例第18條第1 項前段規定沒收銷燬。
據上論斷，應依刑事訴訟法第273 條之1 第1 項、第299 條第1
項前段、毒品危害防制條例第10條第1 項、第18條第1 項前段，
刑法第11條、第47條第1 項，判決如主文。
本案經檢察官郭季青到庭執行職務。
中    華    民    國    97    年    3     月    31    日
                  刑事第十九庭法  官  陳明偉
以上正本證明與原本無異。
如不服本判決應於送達後10日內向本院提出上訴狀。
                              書記官  強梅芳
中    華    民    國    97     年    3    月    31    日
附錄本案論罪科刑法條全文
毒品危害防制條例第十條
施用第一級毒品者，處六月以上五年以下有期徒刑。
施用第二級毒品者，處三年以下有期徒刑。
毒品危害防制條例第十八條
查獲之第一、二級毒品及專供製造或施用第一、二級毒品之器具
，不問屬於犯人與否，均沒收銷燬之；查獲之第三、四級毒品及
製造或施用毒品之器具，無正當理由而擅自持有者，均沒入銷燬
之。但合於醫藥、研究或訓練之用者，得不予銷燬。
前項合於醫藥、研究或訓練用毒品或器具之管理辦法，由法務部
會同行政院衛生署定之。


司法院資訊處製作；財團法人民間司法改革基金會備份。
